【裁判字號】    97,易,1589
【裁判日期】    971230
【裁判案由】    詐欺
【裁判全文】
臺灣士林地方法院刑事判決              97年度易字第1589號
公  訴  人  臺灣士林地方法院檢察署檢察官
被      告  乙○○
上列被告因詐欺案件，經檢察官提起公訴（97年度偵字第6155號
），被告於準備程序中就被訴事實為有罪之陳述，經本院合議庭
裁定依簡式審判程序審理，本院判決如下：
    主    文
乙○○幫助共同意圖為自己不法之所有，以詐術使人將本人之物
交付，處有期徒刑肆月，如易科罰金，以新台幣壹仟元折算壹日
。
    犯罪事實
一、乙○○明知申請帳戶使用係輕而易舉之事，一般人無故取得
    他人金融帳戶使用之行徑常與財產犯罪之需要密切相關，而
    可預見該名不自行申辦帳戶使用反四處蒐集他人存摺之人，
    可能係遂行不法所有意圖用以詐騙他人，又對於提供帳戶予
    他人使用雖無必引發他人萌生犯罪之確信，但仍以縱若有人
    持以犯罪亦不違反其本意，而基於幫助詐騙份子向他人詐取
    財物之犯意，因欲辦理貸款而結識真實姓名年籍不詳綽號「
    阿坤」之成年男子，竟依「阿坤」之指示，於民國97年1 月
    14日分別前往位於臺北市○○區○○路300 號之寶華商業銀
    行（下稱寶華銀行，現已變更為星展銀行）內湖分行、位於
    臺北市○○區○○路3 段174 巷12號之國泰世華商業銀行文
    德分行（下稱國泰世華銀行），先後申請開立帳號第000-00
    0-000000號、第000-00-000000-0 號帳戶，其中寶華銀行之
    帳戶並申請網路銀行後，隨即將寶華銀行網路銀行帳戶之帳
    號、密碼及國泰世華銀行之帳戶存摺、提款卡（含密碼）與
    印章，提供予「阿坤」，由「阿坤」再交由所屬之詐欺集團
    使用。該詐欺集團成員即基於意圖為自己不法所有之犯意，
    於如附表所示之時間，以如附表所示之詐術，使甲○○陷於
    錯誤，將新台幣（下同）23萬7000元，存入乙○○上開寶華
    銀行帳戶，旋再以網路銀行轉帳方式，轉帳至乙○○前揭國
    泰世華銀行帳戶內（含手續費17元，僅轉帳23萬6983元），
    該詐欺集團成員隨即於同日將匯入之款項提領一空（甲○○
    同時另匯款7 萬5 千元至「簡良輝」於郵局帳號0000000000
    0000號帳戶，惟不能證明乙○○就此部分有何犯意聯絡或行
    為分擔）。嗣甲○○於匯款後發覺有異，報警處理，始查悉
    上情。
二、案經臺北市政府警察局內湖分局報告臺灣士林地方法院檢察
    署檢察官偵查起訴。
    理  由
一、訊據被告乙○○對於提供上開二帳戶資料予真實姓名年籍不
    詳綽號「阿坤」之成年男子使用，嗣被害人甲○○因遭詐騙
    集團詐騙而將23萬7000元款項存入被告寶華銀行帳戶中，並
    隨即遭詐騙集團以網路轉帳方式轉帳至被告國泰世華銀行帳
    戶中後提領一空等情，均不否認（見本院97年9月30日準備
    程序筆錄第2、3頁、97年12月19日審判筆錄第5、6頁），核
    與證人即被害人甲○○所證述遭詐騙之情相符，並有其所提
    出之存款存入存根聯、寶華銀行內湖分行97年3 月13日寶湖
    字第125號函所附往來明細查詢報表、存款業務申請暨約定
    書、印鑑卡、國泰銀行97年5月28日（97）國世文德字第09
    700035號函暨所附開戶資料、存款對帳單、國泰銀行97年6
    月16日（97）國世文德字第00041號函等在卷可稽（見偵查
    卷第8、14至17、39至42、54至57頁），均可佐被告前開出
    於任意性之自白與事實相符，得採為認定事實之證據。被告
    對於究竟提供何帳戶之網路銀行資料、何帳戶之存摺及提款
    卡（含密碼）、印章等資料雖前後供述不一，惟其並無法確
    認所交付二銀行帳戶之資料，而經本院函查結果，確認僅被
    告前開寶華銀行有申請網路銀行，且款項確實存入前開寶華
    銀行帳戶後，即遭以網路銀行轉帳方式轉入被告前揭國泰世
    華銀行後遭提領一空，有前開國泰世華銀行函、星展銀行內
    湖分行97年12月9日星湖字第220號函、國泰世華銀行97年6
    月16日（97）國世銀文德字第00041號函附本院卷可參，是
    被告此部分前後不一之供述，尚不影響其自白之真實性。本
    件事證明確，被告犯行已堪認定，應依法論科。
二、按幫助犯之成立，主觀上行為人須有幫助故意，客觀上須有
    幫助行為，意即需對於犯罪與正犯有共同之認識，而以幫助
    之意思，對於正犯資以助力，而未參與實施犯罪之行為者而
    言，最高法院75年度台上字第1509號、88年度台上字第1270
    號判決意旨均同此見解。是核被告將所有上開銀行帳戶資料
    提供予真實姓名年籍不詳綽號「阿坤」之成年男子，供其詐
    騙被害人財物，其顯係基於幫助他人詐取財物之犯意，且所
    為提供銀行存摺、提款卡及密碼、網路銀行帳號、密碼予他
    人之行為，亦屬刑法詐欺罪構成要件以外之行為，被告既以
    幫助他人犯罪之意思而參與犯罪構成要件以外之行為，自應
    成立刑法第339條第1項詐欺取財罪之幫助犯，是核被告所為
    ，係犯刑法第339條第1項、第30條第1項之幫助詐欺罪，並
    應依刑法第30條第2項之規定，按正犯之刑減輕之。又向被
    告收取帳戶之成年男子「阿坤」、向被害人甲○○詐取財物
    之人所屬詐騙集團等人間就上開詐欺犯行，有犯意聯絡及行
    為分擔，均為共同正犯，亦附此說明。爰審酌被告前未曾因
    犯罪經判決執行，有臺灣高等法院被告前案紀錄表可稽，素
    行尚可，犯罪後於本院審理中始坦承犯行，然提供帳戶予詐
    騙集團使用，所為已影響社會正常交易安全，增加被害人尋
    求救濟之困難，並使犯罪之追查趨於複雜，危害社會情節甚
    鉅及被害人甲○○遭詐騙之金額為23萬7000元，且被告雖與
    被害人甲○○達成和解，然迄今並未履行任何一期之和解條
    件等一切情狀，量處如主文所示之刑，並諭知易科罰金之折
    算標準。
據上論斷，應依刑事訴訟法第273條之1第1項、第299條第 1項前
段、刑法第339條第1項、第30條第1項、第2項、第41條第 1項前
段、刑法施行法第1條之1，判決如主文。
本案經檢察官蔡啟文到庭執行職務
中    華    民    國    97    年    12    月    30    日
                  刑事第七庭  法  官  黎惠萍
以上正本證明與原本無異。
如不服本判決，應於收受送達後10日內向本院提出上訴書狀，其
未敘述上訴理由者，應於上訴期間屆滿後20日內向本院補提理由
書狀（均須按他造當事人之人數附繕本）。「切勿逕送上級法院
」
                              書記官  夏珍珍
中    華    民    國    97    年    12    月    31    日
附錄本案論罪科刑法條全文
中華民國刑法第339條
（普通詐欺罪）
意圖為自己或第三人不法之所有，以詐術使人將本人或第三人之
物交付者，處5 年以下有期徒刑、拘役或科或併科1 千元以下罰
金。
以前項方法得財產上不法之利益或使第三人得之者，亦同。
前二項之未遂犯罰之。
附表：
┌─┬─────┬───┬───────────┬─────┬─────┐
│編│詐欺時間  │告訴人│詐騙方法              │匯款時間  │詐得金額  │
│號│          │      │                      │          │          │
├─┼─────┼───┼───────────┼─────┼─────┤
│1 │97年1月24 │甲○○│以電話佯稱告訴人之郵局│97年1月24 │新臺幣    │
│  │日下午1時 │      │帳戶遭人蛇集團作為買賣│日下午2時 │237,000元 │
│  │30分許    │      │軍火之用，須至郵局領款│40分許    │。        │
│  │          │      │後匯到寶華銀行處理云云│          │          │
│  │          │      │，使告訴人陷於錯誤，依│          │          │
│  │          │      │指示匯款入被告上開帳戶│          │          │
│  │          │      │內。                  │          │          │
└─┴─────┴───┴───────────┴─────┴─────┘


司法院資訊處製作；財團法人民間司法改革基金會備份。
